臺灣臺北地方法院刑事判決　　　　　　　100年度訴字第339號
公　訴　人　臺灣臺北地方法院檢察署檢察官
被　　　告　周鈺翔
上列被告因妨害自由等案件，因與本院99年度訴字第1186號為相
牽連案件，經檢察官追加起訴（100年度偵緝字第289號），被告
於準備程序中就被訴事實為有罪之陳述，經本院告以簡式審判之
旨，並聽取當事人之意見後，本院合議庭裁定行簡式審判程序，
判決如下：
    主  文
周鈺翔共同以強暴、脅迫使人行無義務之事，處有期徒刑參月，
如易科罰金，以新臺幣壹仟元折算壹日；又共同以非法方法，剝
奪他人之行動自由，處有期徒刑肆月，如易科罰金，以新臺幣壹
仟元折算壹日；應執行有期徒刑伍月，如易科罰金，以新臺幣壹
仟元折算壹日；緩刑參年，緩刑期間付保護管束，並於付緩刑保
護管束期間內，遵守下列事項：禁止對被害人丘宏宇及其同居家
屬為騷擾、接觸、跟蹤、通話、通信或其他非必要之聯絡行為。
    事  實
一、於民國98年10月20日晚間11時許，卓艾迪因友人與他人發生
    糾紛，遂要友人丘宏宇、張祐誠找人前去臺北市中山區○○
    ○路與中山北路口助勢，張祐誠遂找來趙克維、陳建志、宋
    翊祥、周鈺翔及綽號「阿源」等成年男子，張祐誠等6人分
    別搭乘2部計程車前來，惟卻未見任何糾紛，又未見委託人
    卓艾迪在場，張祐誠等6人為此因此心生不滿，認為卓艾迪
    應就其等找人前來及共乘計程車的勞費有所酬謝，乃共同基
    於強制之犯意聯絡，當晚即前去找丘宏宇，一同前往位於臺
    北市○○區○○路3段106巷1號地下1樓之「豪倫撞球場」，
    要丘宏宇聯繫卓艾迪前來，卓艾迪到場後，張祐誠等6人即
    上前將卓艾迪、丘宏宇圍住，要求就其等勞費付出給個交代
    ，否則即不能離去，而共同以此強暴、脅迫方式，迫使卓艾
    迪、丘宏宇承諾在翌（21）日晚間請張祐誠等6人到酒店喝
    酒4 個鐘點而行無義務之事，張祐誠等6人始讓卓艾迪、丘
    宏宇離去。
二、於98年10月21日晚間，張祐誠等6人遲遲未見卓艾迪、丘宏
    宇出面，張祐誠等6人為了迫使履行上開承諾請酒酬庸之事
    ，竟共同基於妨害自由之犯意聯絡，分乘2部計程車到丘宏
    宇位於臺北市○○區○○街住處附近守候，直到22日凌晨1
    時許，見丘宏宇走出住處巷道，張祐誠等6人隨即上前，將
    之強押上車載往「豪倫撞球場」，趙克維以撞球桿、周鈺翔
    以徒手毆打丘宏宇，致丘宏宇受有下肢開放性傷口之傷害，
    趙克維、周鈺翔並要丘宏宇今日一定要給交代，否則帶至山
    上埋起來，如不履行承諾，就要繼續毆打等惡害相脅，而共
    同以此強暴、脅迫之非法方式，剝奪丘宏宇自由離去之行動
    自由，丘宏宇因此強暴、脅迫相脅，不得不從，遂撥打電話
    給前女友借得新臺幣2萬元，直到22日上午10時許，張祐誠
    等6人帶同丘宏宇，分乘2部計程車到臺北市○○路附近取款
    朋分後，始讓丘宏宇自行離去，丘宏宇因此遭非法剝奪行動
    自由逾9小時許。嗣經丘宏宇報警處理，始循線查悉上情（
    張祐誠、趙克維、陳建志及宋翊祥共犯部分，另經本院以99
    年度訴字第1186號判決判處罪刑確定）。
三、案經被害人丘宏宇訴由臺北市政府警察局移送臺灣臺北地方
    法院檢察署檢察官偵查後追加起訴。
    理  由
一、本件被告周鈺翔所犯非死刑、無期徒刑或最輕本刑有期徒刑
    3年以上之罪，亦非高等法院管轄第一審案件，且被告於本
    院準備程序中，就被訴事實均為有罪之陳述，經告知簡式審
    判程序之旨，並聽取檢察官、被告之意見後，本院裁定進行
    簡式審判程序，是本件之證據調查，依刑事訴訟法第273 條
    之2規定，不受同法第15 9條第1項、第161條之2、第161 條
    之3、第163條之1及第164條至第170條規定之限制，合先敘
    明。
二、上開犯罪事實，業據被告於本院審理時坦承不諱，而被告之
    自白，不僅核與共犯張祐誠、趙克維、陳建志及宋翊祥之自
    白相符，亦核與證人卓艾迪、丘宏宇於警詢及偵查中陳述前
    揭遭迫使承諾請酒酬庸事項，及其後丘宏宇遭強押到撞球場
    被毆打，經交付2萬元款項始得離去等情一致，而被害人丘
    宏宇被以前揭強暴方式妨害行動自由，致受有前述之傷害，
    則有馬偕紀念醫院臺北院區診斷證明書及受傷照片2張等附
    卷可稽，綜此足以佐證被告之任意性自白確與事實相符。從
    而本件事證明確，應依法論科。
三、前揭事實一所示，被告與共犯張祐誠等6人上前將丘宏宇、
    卓艾迪圍住的行為，核屬不法腕力的強暴行為，而要求丘宏
    宇、卓艾迪就其等勞費付出給個交代，否則即不能離去等言
    語，則核屬現實危害要挾之脅迫手段，是被告與共犯張祐誠
    等6人以前揭手段迫使丘宏宇、卓艾迪行前揭承諾請酒酬庸
    此無義務之事，而其後又自丘宏宇取得相當請酒酬庸的款項
    ，是核被告此部分所為，係犯刑法第304條第1項之以強暴、
    脅迫使人行無義務之事罪；此部分係以單一強暴、脅迫行為
    ，同時迫使丘宏宇、卓艾迪行前揭承諾請酒酬庸此無義務之
    事，為同種想像競合犯，應從一重處斷。按刑法第302條第1
    項之妨害自由罪，原以強暴、脅迫為構成要件，其因而致普
    通傷害，乃強暴、脅迫當然之結果，除另有傷害故意外，仍
    祇成立該條項之罪，無同法第277條第1項之適用。又刑法第
    302條第1項及第304條第1項之罪，其所保護之法益均為被害
    人之自由，而私行拘禁，即不外以強暴、脅迫為手段，其罪
    質本屬相同，惟第302條第1項之法定刑，既較第304條第1項
    為重，則以私行拘禁之方法妨害人自由，縱其目的在使人行
    無義務之事，或妨害人行使權利，仍應逕依第302條第1項論
    罪，並無適用第304條第1項之餘地（最高法院30年上字第37
    01號、29年上字第3757號判例要旨參照）。是核被告上開事
    實二所為，係犯刑法第302條第1項之剝奪他人行動自由罪。
    被告與張祐誠、趙克維、陳建志、宋翊祥、綽號「阿源」間
    就上開犯行，有犯意聯絡、行為分擔，均為共同正犯。就上
    開事實二的部分雖有前揭毆打被害人丘宏宇成傷，然此強暴
    之手段，目的在抑制被害人丘宏宇之意志，且均係在妨害自
    由狀態繼續中而為，按上所述，自不另論傷害罪，公訴人認
    被告此部分應另論傷害罪，尚有未合。又公訴人認為事實一
    所示迫使被害人丘宏宇、卓艾迪為上開請酒酬庸承諾事項，
    以及事實二所示迫使被害人丘宏宇給付款項2萬元，均係犯
    刑法第346條第1項之恐嚇取財罪（追加起訴書原認為事實二
    所犯妨害自由罪與恐嚇取財罪係數罪併罰關係，然業據公訴
    檢察官當庭更正罪數關係，認為係法條競合之一罪關係）。
    然按刑法第346條第1項之恐嚇取財罪，係以意圖為自己或第
    三人不法所有為構成要件之一，若僅以恐嚇方法使人交付財
    物，而並無不法所有之意圖者，縱令其行為或可觸犯他項罪
    名，要無由成立本條之恐嚇取財罪；又所稱之「不法所有意
    圖」，係指欠缺適法權源，仍圖將財產移入自己實力支配管
    領下者（最高法院83年度臺上字第2689號、81年度臺上字第
    5660號判決意旨可資參照）。查，本件係卓艾迪要張祐誠找
    人前來助勢，張祐誠才找來被告、趙克維、陳建志、宋翊祥
    、周鈺翔及綽號「阿源」等成年男子，被告與張祐誠等人並
    分乘計程車前來，業據認定如前；是就此確有所勞費支出。
    再參以證人卓艾迪於偵查時所述：（對方與你協調過程中有
    無恐嚇你？）沒有，對方要求伊跟丘請他們喝酒，伊跟丘有
    答應等語，及證人丘宏宇於偵查中所述：…之後艾迪到場與
    他們協調，一開始對方要錢，叫艾迪自己開口，艾迪說只能
    給一萬，對方說太少沒面子，老貓在場扮演白臉協調雙方，
    最後協議由艾迪隔日請他們去酒店喝四小時的酒，協調好後
    伊與艾迪一起騎機車離開等語。可見有關請酒酬庸一事，亦
    係經協調後卓艾迪、丘宏宇所允諾。是以本件確有所勞費付
    出，就此而請求酬庸，並非毫無所本，且張祐誠與卓艾迪、
    丘宏宇又係朋友，在經共同友人居間協調後，卓艾迪、丘宏
    宇允諾就找他人前來助勢的勞費請酒酬庸，就被告主觀上而
    言，實有可能認為係朋友之情而應允酬謝，難認主觀上有藉
    此不法取財之意。是本件既然認為已獲得請酒酬庸的承諾，
    就該承諾未獲履行，其後據以索討與該請酒酬庸相當的款項
    金額，自無不法所有意圖。綜此，本件既無不法所有意圖，
    則有關事實一所示以強暴、脅迫手段逼迫卓艾迪、丘宏宇承
    諾請酒酬庸，僅成立刑法第304條第1項之強制罪，有關事實
    二所示以剝奪行動自由的方式，迫使丘宏宇給付與請酒酬庸
    承諾相當的款項，則係犯刑法第302條第1項之剝奪他人行動
    自由罪，揆諸前揭說明，均不應論以恐嚇取財罪，檢察官以
    恐嚇取財罪起訴，自有未洽，惟被訴之基本社會事實同一，
    在本院已依刑事訴訟法第95條第1款告知當事人本件變更起
    訴法條之旨，使得行使訴訟上之攻擊、防禦權後，自應由本
    院依刑事訴訟法第300條規定分別變更起訴法條。被告所犯
    強制罪與剝奪他人行動自由罪2罪間，犯意各別、行為分殊
    ，應予分論併罰。爰審酌被告與共犯張祐誠等人不思尋理性
    解決，竟以不法手段迫使被害人卓艾迪、丘宏宇承諾請酒酬
    庸，而在被害人不願履行時，又以不法剝奪行動自由的方式
    強迫被害人丘宏宇給付款項，所為非是，但念及本件究屬朋
    友間的糾紛，且被告年輕識淺，於本院審理時均已坦認犯罪
    ，而被害人丘宏宇又表示不願再就本件追究被告刑事責任，
    以及被告所參與程度、行為分擔等一切情狀，分別量處如主
    文所示之刑，並依法定應執行刑及諭知易科罰金之折算標準
    。末查，被告前於90年間因傷害案件，經法院判處有期徒刑
    6 月確定，於91年12月18日易科罰金執行完畢，然於5年內
    未曾因故意犯罪受有期徒刑以上刑之宣告，有臺灣高等法院
    被告前案紀錄表可按，本院審酌被告係因年輕衝動，思慮未
    周，致罹本罪，犯後已知所悔悟，且已經獲得被害人丘宏宇
    諒解，經此罪刑之宣告後，當知所警惕，信無再犯之虞，故
    認對其所受刑之宣告，以暫不執行為適當，爰併予宣告緩刑
    3 年，以勵自新。另本院斟酌本案犯罪情節，及為使被告確
    知警惕，預防再犯，另依刑法第74條第2項第7款之規定，命
    被告禁止對被害人丘宏宇及其同居之家屬為騷擾、接觸、跟
    蹤、通話、通信或其他非必要之聯絡行為，依刑法第93條第
    1項第2款之規定，緩刑期間應付保護管束。又依同法第75條
    之1第1項第4款規定，受緩刑之宣告而違反上開本院所定負
    擔情節重大，足認原宣告之緩刑難收其預期效果，而有執行
    刑罰之必要者，得撤銷其宣告，附此說明。
據上論斷，應依刑事訴訟法第273條之1第1項、第299條第1項前
段、第300條，刑法第28條、第55條、第304條第1項、第302 第1
項、第51條第5款、第41條第1項前段、第8項、第74條第1項第2
款、第2項第7款、第93條第1項第2款，刑法施行法第1條之1，判
決如主文。
本案經檢察官李蕙如到庭執行職務。
中    華    民    國   100    年    6     月    10    日
                  刑事第十三庭  法  官  許泰誠
以上正本證明與原本無異。
如不服本判決應於收受送達後10日內向本院提出上訴書狀，並應
敘述具體理由；其未敘述上訴理由者，應於上訴期間屆滿後20日
內向本院補提理由書（均須按他造當事人之人數附繕）「切勿逕
送上級法院」。
                                書記官  高菁菁
中    華    民    國   100    年    6     月    10    日
附錄本案論罪科刑法條全文：
中華民國刑法第302條
（剝奪他人行動自由罪）
私行拘禁或以其他非法方法，剝奪人之行動自由者，處 5 年以
下有期徒刑、拘役或 3 百元以下罰金。
因而致人於死者，處無期徒刑或 7 年以上有期徒刑，致重傷者
，處 3 年以上 10 年以下有期徒刑。
第 1 項之未遂犯罰之。
中華民國刑法第304條
（強制罪）
以強暴、脅迫使人行無義務之事或妨害人行使權利者，處 3 年
以下有期徒刑、拘役或 3 百元以下罰金。
前項之未遂犯罰之。